臺灣臺南地方法院民事判決　　　　　　 100年度家訴字第82號
原　　　告　台新資產管理股份有限公司
法定代理人　吳統雄
訴訟代理人　黃志豪
被　　　告　鄭建霖
　　　　　　蘇敏貞
上列當事人間請求宣告改用分別財產制事件，經本院於民國100
年5月19日言詞辯論終結，判決如下：
    主      文
被告鄭建霖與被告蘇敏貞間之夫妻財產制改用分別財產制。
訴訟費用新臺幣參仟元由被告負擔。
    事實及理由
一、本件原告起訴主張：
  (一)被告鄭建霖迄今積欠原告新臺幣（下同）132,070元尚未清
    償。因原告對被告鄭建霖有上述債權，期間迭經原告數次對
    被告鄭建霖催索，惟被告鄭建霖均置之不理，拒不償還上開
    債務。後原告向本院聲請強制執行，經執行無效果核發本院
    97年度執字第23584號債權憑證在案。經原告向國稅局調閱
    被告鄭建霖之最近一年度之財產所得資料，發現被告鄭建霖
    名下無任何財產，原告無法從其財產受償，亦無執行實益。
  (二)被告鄭建霖與被告蘇敏貞二人目前婚姻關係仍存續中，經查
    詢網站公告，被告鄭建霖與被告蘇敏貞二人迄今未向鈞院聲
    請辦理夫妻分別財產契約登記。按夫妻未以契約訂立夫妻財
    產制者，除民法另有規定外，以法定財產制，為其夫妻財產
    制，債權人對於夫妻一方之財產已為扣押，而未得受清償時
    ，法院因債權人之聲請，得宣告改用分別財產制，第1005條
    、1011條分別定有明文。又所謂未得受清償，包括全無可扣
    押之物或所扣押之物數量不足，及所扣押之財產不足清償該
    為扣押債債權人債權等情形，最高法院89年度台上字第854
    判決意旨足資參照。次按稱保證者，謂當事人約定，一方於
    他方之債務人不履行債務時，由其代負履行責任之契約，為
    民法第739條所明定，另保證債務之所謂連帶，係指保證人
    與主債務人負同一債務，對於債權人各負全部給付之責任者
    而言，此就民法第272條第1項規定連帶債務之文義參照觀之
    甚明，最高法院45年台上字第1426號判例參照，而連帶債務
    之債權人，依同法第273條第1項規定，得對於債務人中之一
    人或數人或其全體，同時或先後請求全部或一部之給付。
  (三)揆之前揭事實說明，被告鄭建霖向原告借款未依約清償，經
    原告取得執行名義後，聲請法院強制執行無效果，又向國稅
    局查詢被告鄭建霖之財產及所得清單，其亦無任何財產可供
    執行，惟原告尚有如前所述之債權未獲清償，是原告依民法
    第1011條規定，訴請裁判宣告被告鄭建霖與被告蘇敏貞間之
    夫妻財產制改用分別財產制，於法洵屬有據。為此提起本件
    訴訟等情，並聲明：請宣告被告鄭建霖與被告蘇敏貞間夫妻
    財產制改用分別財產制。
二、被告則以：
  (一)被告鄭建霖部分：被告鄭建霖確實積欠銀行債務無法償還，
    因被告鄭建霖已經五、六年沒有謀生能力，94年被告鄭建霖
    經診斷罹患癌症第二期，經過一、二年被告鄭建霖漸漸恢復
    體力試著找工作，但因為年紀大找不到工作，被告鄭建霖想
    還錢，但找不到體力可以負荷的工作，致無力清償等語，資
    為抗辯。並聲明：駁回原告之訴。
  (二)被告蘇敏貞部分：被告蘇敏貞不知被告鄭建霖積欠銀行債務
    之事，且被告鄭建霖的債務與被告蘇敏貞無關。被告蘇敏貞
    唯一的財產是父親所留的房子，原告不能對該房子主張權利
    等語，資為抗辯。並聲明：駁回原告之訴。
三、得心證之理由：
  (一)按夫妻未以契約訂立夫妻財產制者，除本法另有規定外，以
    以法定財產制為其夫妻財產制，民法第1005條定有明文。次
    按債權人對於夫妻一方之財產已為扣押，而未得受清償時，
    法院因債權人之聲請，得宣告改用分別財產制，民法第1011
    條亦規定甚明。而所謂未得受清償，包括全無可扣押之物或
    所扣押之物數量不足及所扣押之財產不足清償該為扣押之債
    權人債權等情形，最高法院89年度台上字第854 號判決可資
    參照。又此法條立法意旨，為貫徹物權法定主義及保護交易
    安全，同時避免夫妻藉登記夫妻財產制之方式，逃避債權人
    之強制執行。
  (二)原告主張被告鄭建霖迄今積欠原告132,070元未清償，及因
    原告對被告鄭建霖有上述債權，期間迭經原告數次對被告鄭
    建霖催索，惟被告鄭建霖均置之不理，拒不償還上開債務。
    後原告向本院聲請強制執行，經執行無效果發給本院97年度
    執字第23584號債權憑證在案，又被告鄭建霖與被告蘇敏貞
    二人目前婚姻關係仍存續中，且未向本院聲請辦理夫妻分別
    財產契約登記之事實，業據原告提出本院97年度執字第2358
    4號債權憑證影本1份、被告戶籍謄本2份、網路公告影本各1
    份為證，並經本院依職權向本院登記處查詢有無受理被告二
    人分別財產制契約登記、調閱調閱95年度促字第33643號、9
    7年度執字第23584號卷宗核閱屬實，且為被告二人所不爭執
    ，自堪信原告主張上開事實為真實。又查被告鄭建霖雖辯稱
    ：伊因為生病無法工作，復原後又因體力及年紀大找不到合
    適的工作，五、六年來沒有謀生能力，致無力清償對於原告
    的債務云云，縱認屬實，既無礙於被告鄭建霖為原告之債務
    人之認定，自不影響原告本件請求。至於被告蘇敏貞辯稱伊
    不知被告鄭建霖積欠銀行債務，且被告鄭建霖的債務與被告
    蘇敏貞無關，被告蘇敏貞唯一的財產是父親所留的房子，原
    告不能對該房子主張權利等語，惟查，本件訴訟僅就被告間
    之夫妻財產制應否改用分別財產制加以審認，至於原告將來
    是否欲就登記被告蘇敏貞名下之財產為任何主張？或被告蘇
    敏貞於該訴訟中得否抗辯無庸給付被告鄭建霖夫妻財產？或
    被告蘇敏貞有無給付原告金錢之法律上義務？應俟日後原告
    是否提起上開其他訴訟時，被告蘇敏貞再爭執抗辯之，因之
    ，被告蘇敏貞前揭抗辯能否成立，既不影響本件訴訟之認定
    ，本院自無加以審究之必要。是被告二人前揭所辯均不影響
    原告本件訴訟之請求，應堪認定。
  (三)查本件原告為被告鄭建霖之債權人，經強制執行後，因被告
    鄭建霖無財產可供執行，致原告之債權因而無法獲得清償，
    已如前述。是原告依前開民法第1011條規定，聲請宣告被告
    夫妻二人改用分別財產制，洵屬有據，應予准許。
四、本件訴訟費用應由敗訴之被告共同負擔。經查，原告支出第
    一審訴訟費用（裁判費）3,000元，應由被告共同負擔，爰
    確定如主文第二項所示。
五、據上論結，本件原告之訴為有理由，依民事訴訟法第78條、
    第85條第1項前段、第87條第1項，判決如主文。
中    華    民    國   100    年    5     月    27    日
                  家事法庭    法  官  鄭  彩  鳳
以上正本係照原本作成。
如對本判決上訴，須於判決送達後20日內向本院提出上訴狀。如
委任律師提起上訴者，應一併繳納上訴審裁判費。
中    華    民    國   100    年    5     月    27    日
                              書記官  陳  世  明